臺灣新北地方法院刑事裁定
111年度單禁沒字第1174號
聲  請  人  臺灣新北地方檢察署檢察官
被      告  顏沈弘





上列聲請人因被告違反毒品危害防制條例案件(110年度毒偵字第
849號、第2879號、111年度毒偵字第1078號、第1387號、第3202
號)，聲請宣告沒收違禁物(111年度聲沒字第1043號)，本院裁定
如下：
    主  文
扣案之第二級毒品甲基安非他命壹包(驗餘淨重零點零柒貳柒公
克)暨其外包裝袋壹只、含第二級毒品甲基安非他命殘渣之殘渣
袋壹個、吸食器壹個(殘渣量微無法析離秤重)均沒收銷燬。
    理  由
一、聲請意旨略以：被告顏沈弘因違反毒品危害防制條例案件，
    業經臺灣新北地方檢察署(下稱新北地檢署)檢察官以110年
    度毒偵字第849號、第2879號、111年度毒偵字第1078號、第
    1387號、第3202號為不起訴處分確定在案，惟扣案如附表所
    示之物，經鑑驗結果均含有第二級毒品甲基安非他命成分，
    因毒品附著於吸食器及殘渣袋而難以析離，且屬違禁物，爰
    依法聲請單獨宣告沒收、銷燬等語。
二、按違禁物，不問屬於犯罪行為人與否，沒收之；違禁物或專
    科沒收之物得單獨宣告沒收，刑法第38條第1項、第40條第2
     項分別定有明文。又查獲之第一級、第二級毒品及專供製
    造或施用第一級、第二級毒品之器具，不問屬於犯罪行為人
    與否，均沒收銷燬之，毒品危害防制條例第18條第1項前段
    亦有明定。
三、經查，本件被告顏沈弘基於施用第二級毒品甲基安非他命之
    犯意，分別於(一)民國109年4月4日18時20分許為警採尿時起
    回溯96小時內某時，在不詳地點，以不詳方式，施用第二級毒
    品甲基安非他命1次。於109年4月4日15時30分許，在新北市
    ○○區○○路0段000號前，因不服警方盤查涉嫌妨害公務案件為
    警逮捕帶回警局後，在其身上扣得安非他命殘渣袋1包，經
    警採集其尿液送驗，結果呈安非他命及甲基安非他命陽性反
    應(110年度毒偵字第2879號)。(二)109年4月26日9時10分許
    為警採尿時起回溯96小時內某時，在臺北市中山區林森北路
    某酒店內，以將第二級毒品甲基安非他命置於玻璃球燃燒吸
    食氣體之方式，施用第二級毒品甲基安非他命1次。於109年
    4月25日18時24分許，在新北市土城區中央路2段與慶利街口
    ，因另案通緝為警緝獲後，於同日20時許在警局內扣得其所
    有之第二級毒品甲基安非他命1包(驗餘淨重0.0727公克)及
    玻璃球、藥鏟各1支，經採尿送驗結果呈安非他命、甲基安
    非他命陽性反應(110年度毒偵字第849號、111年度毒偵字第
    3202號)。(三)110年10月9日16時10分許為警採尿時起回溯96
    小時內某時，在不詳地點，以不詳方式，施用第二級毒品甲基
    安非他命1次。於110年10月9日15時50分許，在新北市○○區○
    ○路00號前為警盤查，發現其為列管之毒品調驗人口，經警
    持臺灣新北地方檢察署(下稱新北地檢署)檢察官核發之強制
    採驗尿液許可書對其採尿送驗，結果呈安非他命、甲基安非
    他命陽性反應(111年度毒偵字第1387號)。(四)110年12月16
    日20時13分許為警採尿時起回溯96小時內某時，在不詳地點，
    以不詳方式，施用第二級毒品甲基安非他命1次。於110年12
    月16日14時28分許，在新北市○○區○○○路0號10樓蝴蝶谷大飯
    店317室內，因逾時未退房，經飯店人員報警到場處理，當
    場扣得含有安非他命殘渣之吸管1支，經採集其尿液送驗結
    果呈安非他命、甲基安非他命陽性反應(111年度毒偵字第10
    78號)。被告上開施用毒品案件，經本院以110年度毒聲字第
    887號裁定送勒戒處所觀察、勒戒後，認無繼續施用毒品之
    傾向，於111年5月27日執行完畢釋放，並經新北地檢署檢察
    官於同年7月25日以110年度毒偵字第849號、第2879號、111
    年度毒偵字第1078號、第1387號、第3202號為不起訴處分確
    定，有前揭裁定書及不起訴處分書各1份在卷可稽(見新北地
    檢署110年度毒偵字第849號偵查卷《下稱第849號偵查卷》第6
    1頁、第62頁、第70頁、第71頁)。又上開扣案之白色透明結
    晶體1包(驗前淨重0.0737公克、驗餘淨重0.0727公克)，經
    送臺北榮民總醫院，確均含有第二級毒品甲基安非他命成分
    ，此有臺北榮民榮民總醫院109年6月12日北榮毒鑑字第C000
    0000號毒品成分鑑定書(見新北地檢署109年度偵字第17404
    號偵查卷第47頁)在卷可佐，本件上開扣案毒品係屬毒品危
    害防制條例第2條第2項第2款所稱之第二級毒品，是本件上
    開扣案物均為違禁物，洵堪認定。故本件扣案第二級毒品甲
    基安非他命1包，應依毒品危害防制條例第18條第1項前段規
    定，不問屬於犯罪行為人與否，沒收銷燬之。又甲基安非他
    命產生之細微結晶粉末，部分必已沾附於外包裝袋上，若欲
    完全析離，雖非不可能，但此舉對毒品危害防制政策之施行
    ，並無特殊助益，且徒費執行之成本，故其外包裝袋應視同
    毒品，除須扣除鑑驗用罄無從再予處置部分外，應併依毒品
    危害防制條例第18條第1項前段規定，宣告沒收銷燬，以符
    執行之實際，附此敘明。此外，扣案之殘渣袋及吸食器各1
    個，分別送臺北榮民總醫院以乙醇沖洗，亦均檢出第二級毒
    品甲基安非他命成分，此有臺北榮民總醫院109年5月14日北
    榮毒鑑字第C0000000號毒品成分鑑定書(見新北地檢署109年
    度毒偵字第2303號偵查卷第47頁)、111年1月27日北榮毒鑑
    字第C0000000號毒品成分鑑定書(見新北地檢署111年度毒偵
    字第1078號偵查卷第51頁)，而該殘渣袋及吸食器，雖非專
    供施用毒品之器具，然因其上所留微量之甲基安非他命殘渣
    與該吸食器已無法分離，應整體視之為毒品即違禁物處理，
    仍依毒品危害防制條例第18條第1項前段之規定沒收銷燬。
    綜上，本件聲請人聲請就上開扣案之第二級毒品甲基安非他
    命1包、殘渣袋及玻璃球吸食器各1個，均宣告沒收銷燬，揆
    諸前揭法條，核屬適法，應予准許，爰裁定如主文所示。
四、依刑事訴訟法第220條、第455條之36第2項，毒品危害防制
    條例第18條第1項前段，刑法第2條第2項、第40條第2項，裁
    定如主文。
中　　華　　民　　國　　111 　年　　9 　　月　　30　　日
                  刑事第四庭    法　官  莊惠真
以上正本證明與原本無異。
如不服本裁定應於送達後5日內向本院提出抗告狀。
                                書記官　方信琇
中　　華　　民　　國　　111 　年　　10　　月　　3 　　日